【裁判字號】    88,上易,4726
【裁判日期】    890128
【裁判案由】    詐欺
【裁判全文】
臺灣高等法院刑事判決                          八十八年度上易字第四七二六號
    上  訴  人
    即 自訴 人  昌立交通事業有限公司
    代  表  人  甲○○
    代  理  人  丙○○
    上  訴  人
    即  被  告  丁○○
    被      告  乙○○
右上訴人因被告詐欺案件，不服臺灣板橋地方法院八十八年度自字第一七○號，中華
民國八十八年八月二十四日第一審判決提起上訴，本院判決如左：
    主  文
上訴駁回。
    事  實
一、丁○○與乙○○共同於民國（下同）八十七年四月三日，在台北縣中和市○○路
    ○段六四八號昌立交通事業有限公司（下簡稱昌立公司）租用車號Ｍ四─五二０
    號營業小客車一部，租期自八十七年四月三日起至八十八年七月三日止，約定每
    日租金新台幣（下同）九百元，每三日為一期繳款一次，若無故逾一期不付款即
    以違約論，詎丁○○與乙○○竟共同基於詐欺得利之故意，僅繳納租金至八十七
    年八月二十日止，自八十七年八月二十一日起，即將前揭車輛供其等無償使用長
    達近六個月之久，拒絕繳納租金亦避不見面。嗣於八十八年二月十五日始由昌立
    公司自行尋著車輛並逕自駛回公司，計丁○○與乙○○以此方法詐得租金利益十
    六萬一千一百元。
二、案經自訴人昌立公司提起自訴。
    理  由
一、訊據上訴人即被告丁○○矢口否認有何詐欺犯行，辯稱：伊自己有一輛計程車，
    因此伊不須租車，伊會與乙○○一起向自訴人租車，是為使乙○○能有車輛使用
    ，此為自訴人所知悉的事情，系爭車輛是由乙○○使用約四、五個月，而且乙○○有繳納這四、五個月租金，後來因為乙○○所患癌症復發而無法繼續使用，乙○○有打電話給自訴人說明情形，自訴人同意使乙○○積欠租金，後來自訴人又
    打電話給伊，詢問伊是否繼續使用該車，伊有答應，但是伊自己已經有計程車，
    所以伊把系爭計程車交給與伊同住的弟弟蕭世心使用，伊弟弟蕭世心約使用二個
    多月，伊有叫伊弟弟要繳納租金，但伊不知道伊弟弟有無去繳納租金，伊亦未替
    伊弟弟去繳納租金，後來是伊打電話通知自訴人至伊家門口取回系爭車輛，伊有
    告訴自訴人說無法繳納車租云云，並提出自己所有之汽車行車執照影本一紙為證
    ；被告乙○○未於本院審理時到庭，據其於原審辯稱：伊有付租金，每天九百元
    ，至少已給付十餘萬元租金，直至癌症復發後始無法繼續開車，自訴人約於八十
    七年十月或十一月間至伊住處將系爭車輛開走，那時伊尚積欠車租六萬餘元，伊
    有簽發本票予自訴人擔保車租，言明每月攤還一萬元，後來伊因為身體不好而無
    法清償車租云云，並提出診斷證明書影本一紙為證。經查，自訴代理人丙○○於
    審理時堅稱：系爭車輛是被告二人共同承租，由被告二人自行分配各人使用時間
    ，被告二人都有繳過租金，但僅繳納至八十七年八月二十日，伊向被告二人催促
    繳納租金時，被告二人都互相推諉責任，後來伊公司的司機於八十八年二月十五
    日發現到系爭車輛所在後通知伊公司去蘆洲市的堤防附近找到，始由伊公司將系
    爭車輛開回公司，被告二人積欠車租共達十六萬一千一百元，而且車輛的行車執
    照及拆胎工具亦不見，罰單又積欠達一萬元左右等情，並提出汽車出租約定書、
    違規罰單明細表、催告信函退回信封影本等為證。又查，被告丁○○之弟蕭世心
    於原審審理時證稱：伊僅使用系爭車輛約一個多月，伊兄丁○○有囑伊繳納車租
    ，但是伊不知車行的名稱及地址，所以未去繳納，後來系爭車輛是停放在伊家門
    口，伊忘記取下鑰匙，後來車輛就不見等語。依被告乙○○所提之診斷證明書記
    載，被告乙○○所患癌症早於八十六年十一月五日已罹患，因此被告乙○○租車
    後雖有病情復發而無法使用車輛，亦應儘早將所積欠租金繳納或儘快返還車輛予
    自訴人，而非拖延至八十七年十月或十一月始將車輛轉由被告丁○○使用；況按
    租車業的營業常情而言，系爭車租自八十七年八月二十一日起即未繼續繳納的情
    形下，自訴人豈可能拖延至八十七年十或十一月始向被告乙○○取回系爭車輛而
    平白浪費中間長達二個月的租金利益？又被告乙○○已積欠車租二個月的情形下
    ，自訴人豈可能不收回車輛而再同意轉交予被告丁○○繼續使用？況系爭車租每
    日九百元，並不便宜，若被告丁○○自己已有計程車，何以再繼續租用系爭車輛
    ，若其意欲交付其弟蕭世心使用，何不與其弟共同負責繳納車租而互相推諉責任
    ？又蕭世心證稱其僅使用系爭車輛一個月餘，則被告丁○○自八十七年十或十一
    月向被告乙○○取得車輛起至八十八年一月間再轉交予蕭世心止，期間保管系爭
    車輛至少有三個月，被告丁○○又是作何利用？故依上開情狀顯示，顯見被告二
    人所辯與常情不符，且被告丁○○就蕭世心使用車輛期間及車輛最後如何由自訴
    人取回之情節與蕭世心所證有矛盾出入，況自訴代理人丙○○堅稱被告二人避不
    付租金且不返還車輛及車內工具，更積欠一萬餘元罰單，係由自訴人自行尋回車
    輛等情，益見被告二人任令租金不繳之不負責任心態，難謂無為自己不法所有之
    意圖，是以被告二人所辯無非均係飾卸之詞，不足採信。本件事證明確，被告犯
    行堪以認定。
二、核被告丁○○、乙○○所為，均係犯刑法第三百三十九條第二項之詐欺得利罪。
    被告丁○○與乙○○二人，彼此間有犯意聯絡與行為分擔，為共同正犯。原審以
    被告犯罪明確，同此事實認定，而適用刑法第二十八條、第三百三十九條第二項
    、第一項，罰金罰鍰提高標準條例第一條前段，並審酌被告二人犯罪之動機、目
    的、手段、所詐得價值、事後尚未賠償和解、狡飾其詞等一切情狀，各量處有期
    徒刑月，認事用法，核無不合，且依本件犯罪之情節，原判決之量刑亦屬妥適
    。被告丁○○上訴意旨仍執前開情詞否認犯罪而指摘原判決，尚難認為有理由，
    至自訴人上訴意旨認被告犯有侵占罪嫌，惟查本件被告係以詐術得財產上不法之
    利益，並非意圖侵占汽車，尚無涉於侵占罪，另又認原判決量刑不當云云，亦均
    非可取，是各該上訴均無理由，應予駁回。
三、被告乙○○經合法傳喚，無正當理由不到庭，爰不待其陳述，逕行判決之。
據上論斷，應依刑事訴訟法第三百六十八條、第三百七十一條，判決如主文。
中    華    民    國      八十九      年      一      月      二十八    日
                            臺灣高等法院刑事第十二庭
                                審判長法  官  劉  景  星
                                      法  官  陳  博  志
                                      法  官  陳  志  洋
右正本證明與原本無異。
不得上訴。
                                    書記官  顧倪 淑 貞
中    華    民    國      八十九      年      一      月      三十一    日
附錄本案論罪科刑法條全文
刑法第三百三十九條
意圖為自己或第三人不法之所有，以詐術使人將本人或第三人之物交付者，處五年以
下有期徒刑、拘役或科或併科一千元以下罰金。
以前項方法得財產上不法之利益或使第三人得之者亦同。
前二項之未遂犯罰之。


司法院資訊處製作；財團法人民間司法改革基金會備份。
